【裁判字號】    89,訴易,106
【裁判日期】    900628
【裁判案由】    損害賠償
【裁判全文】
臺灣高等法院高雄分院民事判決  八十九年度訴易字第一○六號
    原    告   甲○○
    被    告   乙○○
右當事人間請求損害賠償事件，原告於刑事訴訟程序附帶提起民事訴訟，經本院刑事
庭裁定移送，本院判決如左︰
    主    文
被告應給付原告新臺幣貳拾萬伍仟零伍拾陸元，及自民國八十九年十一月十六日起，
至清償日止，按週年利率百分之五計算之利息。
原告其餘之訴駁回。
訴訟費用由被告負擔二分之一，餘由原告負擔。
原告假執行之聲請駁回。
    事實及理由
甲、程序部分：
一、被告未於言詞辯論期日到場，核無民事訴訟法第三百八十六條各款所列情形，爰
    依原告之聲請，由其一造辯論而為判決。
乙、實體部分：
一、原告主張：被告於民國八十八年九月十一日下午五時許，駕駛車牌號碼ＷＰ─四
    三五三號自用小客車，沿屏東縣萬丹鄉○○村○○○道路，由東向西方向行駛，
    途經未設交通號誌之該路與沿山公路交岔路口，而左轉往沿山公路行駛，本應注
    意車前狀況，隨時採取必要之安全措施，及汽車行駛至無號誌之交岔路口，支線
    道車應暫停讓幹線道車先行之規定，而依當時情形，並無不能注意之情事，竟疏
    於注意，駕駛前揭小客車欲左轉進入沿山公路時，因於行車中仍使用手持行動電
    話與人交談而未注意車前狀況及未暫停讓幹線道車先行，即逕予左轉進入沿山公
    路，已過中心線，致與直行於沿山公路由南向北，以時速六十公里，亦疏未減速
    慢行、及未注意車前狀況之訴外人黃志銘所騎乘車牌號碼ＸＶＴ─二０七號機車
    後載原告，發生擦撞，原告因人車倒地，受有右脛腓骨骨折及身上多處擦傷，為
    此依侵權行為之法律關係，請求被告賠償：(一)醫藥費：九萬二千九百三十七元；
    (二)精神慰藉金：三十四萬七千零六十三元，合計四十四萬元，及自八十九年十一
    月十六日起自清償日止，按年利率百分之五計算之利息，並陳明願供擔保請准宣
    告假執行。
二、被告則以：伊當時轉彎已經過中心線，雙方都有過失等語置辯。被告於言詞辯論
    期日未到場，於準備程序到場聲明：駁回原告之訴。
三、原告主張：被告於於八十八年九月十一日下午五時許，駕駛車牌號碼ＷＰ─四三
    五三號自用小客車，沿屏東縣萬丹鄉○○村○○○道路，由東向西方向行駛，途
    經未設交通號誌之該路與沿山公路交岔路口，未讓幹線道車先行而貿然左轉往沿
    山公路行駛，已過中心線，適訴外人黃志銘所騎乘車牌號碼ＸＶＴ─二０七號機
    車後載原告，直行於沿山公路由南向北，以時速六十公里前進，亦未減速慢行，
    致發生擦撞，使原告受有右脛腓骨骨折及身上多處擦傷之事實，為被告乙○○所
    不爭執，並有道路交通事故調查報告表附現場圖及現場照片六幀附偵查卷可稽【
    見台灣屏東地方法院檢察署八十八年偵字第七六０七號偵查卷（以下稱偵卷）第
    二六頁至第二八頁】、大順醫院出具之診斷證明書一紙足憑（見本院八十九年交
    附民字第五八號卷第七頁），自堪信實。
四、按駕駛人應注意車前狀況，並隨時採取必要之安全措施；又車輛行至無號誌或號
    誌故障而無交通警察指揮之交叉路口，支線道車應暫停讓幹線道車先行，道路交
    通安全規則第九十四條第三項、第一百零二條第一項第二款分別定有明文。經查
    ，被告領有小型車駕駛執照，其行駛於產業道路，為支線道路，欲左轉至沿山公
    路之幹線道路，自應注意車前狀況，並暫停讓幹線道車先行。且依當時情形，天
    候晴朗，為日間自然光線，視線良好，路面平坦筆直，而無凹陷、無障礙物之情
    ，有上開道路交通事故調查報告表及現場照片可參，雖道路兩旁甘蔗園之甘蔗甚
    高，然被告如於交叉路口暫停，注意兩側來車，即不難發現原告所搭乘之機車行
    駛而來，是無不能注意之情形，乃竟疏於注意，因持行動電話與人交談，致未警
    戒車前狀況，採取適當有效之安全措施，且未暫停讓幹線道車先行，因而肇事，
    自有過失。本件經送台灣省高屏澎區車輛行車事故鑑定委員會鑑定結果亦同此認
    定，有該會高屏澎鑑字第八九０八００號鑑定意見書附卷可按【見台灣屏東地方
    法院八十九年交易字第七二號卷（以下稱刑事一審卷）第十七頁】。是被告未盡
    其注意義務而肇事，致原告受有上開傷害，兩者間顯有相當因果關係，其有過失
    ，應堪認定。刑事部分，經本院八十九年度交上易字第二一三號刑事判決認定，
    且判處被告罪刑在案，業據本院依職權調閱前開卷宗查明屬實。至被告抗辯原告
    亦有過失部分，為賠償金額應否酌減之問題，尚難解免被告所應負之賠償責任。
五、按故意或過失，不法侵害他人之權利者，負損害賠償責任；不法侵害他人之身體
    、健康者，對於被害人因此喪失或減少勞動能力或增加生活上之需要時，應負賠
    償責任；不法侵害他人之身體、健康者，被害人雖非財產上之損害，亦得請求賠
    償相當之金額，民法第一百八十四條第一項前段、第一百九十三條第一項、第一
    百九十五條第一項分別定有明文。本件被告過失不法侵害原告之身體，則原告請
    求被告賠償因而所受之損害，洵有理由。原告之請求，分別審酌如下：
  (一)醫藥費九萬二千九百三十七元部分：原告提出財團法人大順綜合醫院醫療費用收
    據及診斷證明書為證（見附民卷第六、七頁）。依原告所受傷害及收據載明治療
    費別，應屬治療上之必要費用，共計九萬二千九百三十七元，應予准許。
  (二)精神慰藉金三十四萬七千零六十三元部分：查原告受傷多處，又復健多月，其肉
    體、精神即受有重大之痛苦，而原告為專科畢業，現在沒有工作，名下沒有不動
    產，被告為屏東師範學院畢業，原本當老師，現在沒有工作，名下有一不動產，
    但在四年前被銀行拍賣等情，為兩造所自承。本院斟酌原告所受之傷害，及兩造
    上開身份、地位、經濟能力等情狀，認為原告請求賠償在二十萬元範圍內為適當
    ，應予准許。超過部分為無理由。
  (三)綜上所述，原告因受傷所受損害合計為二十九萬二千九百三十七元。
六、按損害之發生或擴大，被害人與有過失者，法院得減輕賠償金額或免除之，民法
    第二百十七條第一項定有明文。本件搭載原告之駕駛黃志銘，行駛至無號誌之交
    叉路口，仍以時速六十公里之速度前進，未減速慢行，亦未注意車前狀況，為原
    告所不爭執，復有該會高屏澎鑑字第八九０八００號鑑定意見書附卷可按（見刑
    事一審卷第十七頁），其就本件車禍之發生為與有過失，堪以認定。又駕駛機車
    有過失致坐於後座之人被他人駕駛之車撞傷者，後座之人係因藉駕駛人載送而擴
    大其活動範圍，駕駛人為之駕駛機車，應認為係後座之人之使用人，應類推適用
    民法第二百二十四條規定（最高法院七十四年台上字第一一七０號判決參照）。
    原告搭乘黃志銘駕駛之機車，應與黃志銘之過失負同一責任。故本院認本件車禍
    被告應負百分之七十之過失責任，原告應負百分之三十之責任。因此被告所負損
    害賠償金額應依此比例減輕為二十萬五千零五十六元（292937×0.7＝205056，
    元以下四捨五入）。
七、綜上所述，原告基於侵權行為之法律關係，請求被告賠償二十萬五千零五十六元
    ，及自八十九年十一月十六日起算之法定遲延利息部分，洵屬正當，應予准許。
    逾此部分所為之請求，為無理由，應予駁回。原告雖聲請假執行，惟其勝訴部分
    ，因被告上訴之利益未逾一百萬元，經本院判決後，不得上訴而告確定，無宣告
    假執行之必要；原告敗訴部分，其假執行之聲請即無所附麗，應併予駁回。
八、據上論結：本件原告之訴，為一部有理由，一部無理由，依民事訴訟法第七十九
    條但書、第四百六十三條、第三百八十五條第一項前段，判決如主文。
中      華      民      國    九十      年      六      月    二十八    日
                                      臺灣高等法院高雄分院民事第二庭
~B1審判長法官  高金枝
~B2法      官  簡色嬌
~B3法      官  陳真真
右為正本係照原本作成。
不得上訴。
中      華      民      國    九十      年      七      月      二      日
~B法院書記官  鄭靜芳
                                                                        Ｋ


司法院資訊處製作；財團法人民間司法改革基金會備份。
